【裁判字號】    97,台上,5732
【裁判日期】    971113
【裁判案由】    違反毒品危害防制條例
【裁判全文】
最高法院刑事判決            九十七年度台上字第五七三二號
上  訴  人  甲○○
上列上訴人因違反毒品危害防制條例案件，不服台灣高等法院台
中分院中華民國九十七年八月二十七日第二審判決（九十七年度
上訴字第一六五四號，起訴案號：台灣彰化地方法院檢察署九十
六年度偵字第八五六五、一００五０號），提起上訴，本院判決
如下：
    主  文
上訴駁回。
    理  由
按刑事訴訟法第三百七十七條規定，上訴於第三審法院，非以判
決違背法令為理由，不得為之。是提起第三審上訴，應以原判決
違背法令為理由，係屬法定要件。如果上訴理由書狀並未依據卷
內訴訟資料，具體指摘原判決不適用何種法則或如何適用不當，
或所指摘原判決違法情事，顯與法律規定得為第三審上訴理由之
違法情形，不相適合時，均應認其上訴為違背法律上之程式，予
以駁回。本件上訴人甲○○上訴意旨略稱：(一)、原判決就上訴人
所犯如其附表一編號２、３、５及附表二編號４所示犯行，均論
以販賣第一級毒品未遂罪，竟各判處有期徒刑十年，另就上訴人
所犯如其附表四編號３所示犯行，論以販賣第二級毒品未遂罪，
亦判處有期徒刑四年，顯均逾越法律規定之刑度，難認適法。(二)
、證人吳建男於警詢中對其與上訴人交易毒品金額之證述，和上
訴人所供並不一致，有設詞誣陷之嫌，原審依上訴人之聲請傳喚
該證人到庭對質未果，即遽採該證人前開陳述為論罪之依據，亦
屬違法。(三)、本件上訴人雖販賣第一級毒品海洛因或第二級毒品
甲基安非他命予莊勝傑、陳世雄、林義雄、林柏村、吳建男、康
美惠（下稱莊勝傑等人），但並無營利之意圖，況證人林柏村已
證稱並非上訴人交付毒品給伊，上訴人與證人康美惠就其等於民
國九十五年六月二十七日交易毒品之時間、地點及金額，彼此陳
述亦不相吻合，原判決認上訴人仍成立販賣毒品犯行，且曾確販
賣毒品予林柏村、康美惠，並有違誤云云。
惟查：原判決綜合全案卷證資料，本於事實審法院職權之推理作
用，認定上訴人確有其事實欄所載之犯行，因而維持第一審依想
像競合犯規定，從一重論處上訴人連續販賣第一級毒品罪（累犯
，如原判決附表六編號１所示）；又販賣第一級毒品五罪（均累
犯，如原判決附表一編號１、４及附表二編號１至３所示）；又
販賣第一級毒品未遂八罪（均累犯，如原判決附表一編號２、３
、５及附表二編號４所示）；又販賣第二級毒品二十二罪（均累
犯，如原判決附表三、附表四編號１、２、附表五及附表六編號
２所示）；又販賣第二級毒品未遂罪（累犯，如原判決附表四編
號３所示）等罪刑之判決，駁回上訴人在第二審之上訴，已依據
卷內資料，說明其所憑之證據及認定之理由，所為論斷，亦俱有
卷證資料可資覆按。對吳建男雖迭經第一審及原審按址傳拘未果
，但其於警詢中之陳述如何依刑事訴訟法第一百五十九條之三第
三款規定而得作為證據；吳建男與上訴人間對所交易毒品之金額
，陳述雖不一致，如何之應以上訴人所供金額為依據；林柏村雖
稱交付毒品予伊之人並非上訴人，但上訴人則稱係其交付毒品予
林柏村，二人所供不符，如何應以上訴人所供為可採；康美惠與
上訴人就其等於九十五年六月二十七日交易毒品之地點，供述雖
不相符合，如何之應依康美惠所陳而認定該次毒品交易係在彰化
縣員林鎮某處為之；上訴人販賣毒品予莊勝傑等人，如何均有營
利之意圖，亦皆已詳加說明。上訴意旨對於原判決所為前揭論斷
，並未依據卷內資料，具體指摘有何違背法令情形。上訴意旨(二)
、(三)仍執陳詞，以吳建男於警詢中所證交易毒品之金額，與其所
供不一致，有誣陷之嫌，原判決於依其聲請傳喚吳建男到庭對質
未果，即遽採吳建男前開陳述為證；其販賣毒品予莊勝傑等人並
無營利意圖，林柏村又證稱非其交付毒品給伊，其與康美惠就於
九十五年六月二十七日交易毒品之時間、地點及金額，彼此供述
不符，原判決卻仍認其成立販賣毒品犯行，並曾販賣毒品予林柏
村、康美惠云云，據以指摘原判決為違背法令，係以片面之主觀
說詞，對原審採證認事之適法職權行使，並已於判決內說明之事
項，漫事指摘，復為單純之事實上爭辯，難認係適法之第三審上
訴理由。且按：刑罰之量定，係屬事實審法院得依職權自由裁量
之事項，茍已以行為人之責任為基礎，斟酌刑法第五十七條各款
所列情形，且未逾法定刑度，即不得遽指為違法。又販賣第一級
毒品者，處死刑或無期徒刑，處無期徒刑者，得併科新台幣一千
萬元以下罰金；販賣第二級毒品者，處無期徒刑或七年以上有期
徒刑，得併科新台幣七百萬元以下罰金，毒品危害防制條例第四
條第一項、第二項分別定有明文。另已著手於犯罪行為之實行而
不遂者，為未遂犯。未遂犯之處罰，以有特別規定者為限，並得
按既遂犯之刑減輕之；受徒刑之執行完畢，或一部之執行而赦免
後，五年以內故意再犯有期徒刑以上之罪者，為累犯，加重本刑
至二分之一；犯罪之情狀顯可憫恕，認科以最低度刑仍嫌過重者
，得酌量減輕其刑；死刑不得加重。死刑減輕者，為無期徒刑；
無期徒刑不得加重。無期徒刑減輕者，為二十年以下十五年以上
有期徒刑；有期徒刑減輕者，減輕其刑至二分之一；有二種以上
刑之加重或減輕者，遞加或遞減之，刑法第二十五條、第四十七
條第一項、第五十九條、第六十四條、第六十五條、第六十六條
前段、第七十條亦有明文規定。第一審判決關於販賣第一級毒品
未遂八罪（如原判決附表一編號２、３、５及附表二編號４所示
）及販賣第二級毒品未遂罪（如原判決附表四編號３所示）部分
之量刑，已說明均依累犯加重其刑，但本刑為死刑或無期徒刑部
分不得加重，並依未遂犯減輕其刑，前開販賣第一級毒品未遂八
罪部分復適用刑法第五十九條規定酌量遞減其刑，上開九罪均依
法先加後減之，再審酌上訴人前有施用、持有毒品前科，明知施
用第一級、第二級毒品均容易成癮，濫行施用，非但對施用者身
心造成傷害，甚或致死，更因施用者常須花費金錢施用，易使其
處於經濟劣勢地位，造成家庭破裂，戕害國力，屬政府嚴格查禁
之物，仍加以販賣，助長毒品流通，危害社會甚鉅，惟其於審理
時已坦承犯行，深表悔意，犯後態度尚佳，及考量其犯罪目的、
動機等一切情狀，乃就前開販賣第一級毒品未遂八罪部分，各量
處有期徒刑十年，就販賣第二級毒品未遂罪部分，量處有期徒刑
四年，顯以上訴人之責任為基礎，審酌刑法第五十七條各款所列
情形，為科刑輕重標準之綜合考量，其量定之刑罰，皆未逾越法
定刑度，又無量刑不當情事，原判決因予維持，駁回上訴人各該
部分之第二審上訴，亦無上訴意旨(一)所指之違法。綜上所述，本
件上訴意旨所指，與法律規定得為第三審上訴理由之違法情形不
相適合，其上訴違背法律上之程式，應予駁回。又依原判決主文
、事實及理由各欄所載，均認上訴人如其附表一至六所示行為，
係犯販賣第一級毒品既、未遂及販賣第二級毒品既、未遂等罪，
是該附表一至六之「所犯罪名」欄內，雖將毒品危害防制條例「
第四條」第一項、第二項條文，載為同條例「第十條」第一項、
第二項，顯係文字誤寫，原審非不得以裁定更正之，附此敘明。
據上論結，應依刑事訴訟法第三百九十五條前段，判決如主文。
中    華    民    國  九十七  年   十一   月   十三   日
                      最高法院刑事第七庭
                          審判長法官  謝  俊  雄
                                法官  陳  世  雄
                                法官  魏  新  和
                                法官  吳  信  銘
                                法官  徐  文  亮
      本件正本證明與原本無異
                                      書  記  官
中    華    民    國  九十七  年   十一   月   十八   日
                                                      Ｅ


司法院資訊處製作；財團法人民間司法改革基金會備份。
